【裁判字號】    97,交簡上,37
【裁判日期】    970724
【裁判案由】    公共危險
【裁判全文】
臺灣臺北地方法院刑事判決            97年度交簡上字第37號
上  訴  人
即  被  告  甲○○
上列上訴人即被告因公共危險案件，不服本院簡易庭97年度店交
簡字第193 號，中華民國97年3 月12日第一審簡易判決（聲請簡
易判決處刑案號：臺灣臺北地方法院檢察署97年度偵字第1105號
）提起上訴，本院判決如下︰
    主  文
上訴駁回。
    事  實
一、甲○○明知服用酒類將導致不能安全駕駛動力交通工具，卻
    於民國96年12月14日16時、17時許，在臺北縣新店市○○○
    路200 巷1 弄1 號處所與友人飲用高梁酒後，已達不能安全
    駕駛動力交通工具之程度，竟仍騎乘車牌號碼：BCW －928
    號重型機車行駛於臺北縣新店市○○○路200 巷道路上，隨
    即因不勝酒力，操控力失當，摔倒路面。嗣於96年12月14日
    17 時50 分許，警員據報趕至現場處理，並將甲○○送至天
    主教耕莘醫院救治及委請該醫院對甲○○施以抽血檢測，經
    檢測結果其血液中所含酒精濃度值為263.9MG ／DL（換算呼
    氣酒精濃度值為每公升1.3195毫克），始查知上情。
二、案經臺北縣政府警察局新店分局報請臺灣臺北地方法院檢察
    署檢察官偵查後，聲請簡易判決處刑。
    理  由
壹、程序部分：
    按被告以外之人於審判外之言詞或書面陳述，除法律有規定
    者外，不得作為證據。又被告以外之人於審判外之陳述，雖
    不符前4 條之規定，而經當事人於審判程序同意作為證據，
    法院審酌該言詞陳述或書面陳述作成時之情況，認為適當者
    ，亦得為證據。當事人、代理人或辯護人於法院調查證據時
    ，知有第159 條第1 項不得為證據之情形，而未於言詞辯論
    終結前聲明異議者，視為有前項同意，刑事訴訟法159 條第
    1 項、第159 條之5 分別定有明文。查證人丙○○於偵查中
    所為之陳述，固係審判外之陳述而屬傳聞證據，惟被告就上
    開審判外之陳述，於本院審理中，並不爭執證據能力，復未
    曾於言詞辯論終結前聲明異議，而本院審酌該證人陳述作成
    時之情況，並無違法取證及證明力過低之瑕疵，亦認以之作
    為證據為適當，依前揭規定說明，自得為證據。
貳、實體部分：
一、訊據被告甲○○固坦承有於前揭時、地飲用高梁酒後駕車之
    事實，惟矢口否認有何不能安全駕駛動力交通工具之情事，
    辯稱：伊雖有飲酒，但沒有騎乘機車。伊當時只是趴在機車
    上睡覺，並沒有發動機車云云。經查：
  (一)被告於96年12月14日16時、17時許，在臺北縣新店市○○○
    路200 巷1 弄1 號處所飲用高梁酒，同日17時50分許，因己
    身與所騎乘機車均摔倒於臺北縣新店市○○○路200 巷路面
    ，並因此受傷，嗣經送天主教耕莘醫院救治，該院並對其抽
    血檢測結果，被告血液中所含酒精濃度值為263.9 MG /DL等
    情，業據被告坦認不諱，並有天主教耕莘醫院生化檢驗報告
    單乙紙在卷可憑，堪認上情屬實。
  (二)被告雖辯稱：伊雖有飲酒，但當時伊只是趴在機車上睡覺，
    隨後機車自行倒地，伊並沒有發動機車云云。惟查，證人即
    本案據報前往現場處理之警員乙○○於本院審理中證稱：派
    出所值班通報被告路倒的地址，伊等過去瞭解，發現被告跨
    坐在機車上倒地，機車引擎是發動的，而且安全帽及拖鞋掉
    在車旁，因為被告被機車壓到受傷，所以先送醫，發現被告
    是酒駕，所以請被告作酒精測試，但被告躺在病床上沒有回
    應，所以才用抽血方式換算出來超過酒精值等語（見本院97
    年7 月3 日審判筆錄第第3 頁），而證人乙○○為據報到場
    處理之警員，與被告並無恩怨關係，此為被告所不否認，證
    人乙○○應無故意誣陷被告之必要，堪徵證人乙○○所證上
    情內容屬實，可以採信。則依證人乙○○所證述情節可知，
    被告於上開時、地經發現時，是與機車一同倒、臥在地，且
    被告仍跨坐在引擎尚在發動中之機車駕駛座上之情甚明。再
    依證人乙○○於本院審理中證稱：現場安全帽距離被告機車
    大概4 至5 步距離，拖鞋則是飛到被告旁邊手推車內等語（
    見本院97年7 月3 日審判筆錄第4 頁），核與卷附現場照片
    所示被告當日配戴、穿著之安全帽、鞋子遺落位置節相符合
   （ 見97年度偵字第1105號偵查卷第26頁），而以前揭安全帽
    、鞋子散落情形觀之，顯見斯時係受相當力道之衝擊所致，
    應非被告所稱原是趴在機車上睡覺，隨後機車自行倒地之情
    形下所能造成，另參以本案被告倒地受傷後所遺留血跡係在
    路中，有卷附現場照片在卷可憑（同前偵查卷第27頁），及
    被告所有前開機車引擎確實有發動並在運轉中，如前所述，
    足見被告於上開時、地，應有騎乘機車行進，嗣不慎，始造
    成人、車摔倒在地之情，至為明確。被告所辯上開各節，無
    非畏罪卸責之詞，不足採。
  (三)按交通部運輸研究所90年9 月24日運安字第900005854 號函
    所載呼氣中酒精濃度每公升含量為0.25毫克，即相當於血液
    中酒精濃度（BAC） 百分之0.05，且依該函所附該所79年「
    駕駛人行為反應之研究－酒醉駕車對駕駛行為之分析研究」
    指出：BAC 達百分之0.03至百分之0.05時，對駕駛能力之
    影響為：多數駕駛人心境逐漸變幻不定，視覺與反應靈敏性
    減弱，對速度及距離的判斷力差。對心理行為之影響為：觀
    察力逐漸欠缺，心情漸趨輕鬆，自信心增加，多話，精神狀
    態處於陶醉感。BAC 到達百分之0.05至百分之0.08時，對
    駕駛能力之影響為：反應遲鈍，駕駛能力受損，遲而不決或
    決而不行。對心理行為之影響為：情緒鬆弛，感情與行為趨
    向誇張，肌肉不協調，精神處於興奮狀態。BAC 到達百分
    之0.08至百分之0.15時，對駕駛能力之影響為：判斷力嚴重
    受到影響，體能與精神協調受損，駕駛之體能困難增加。對
    心理行為之影響為：產生情緒異常現象，步伐不平穩，言語
    不清，反應惡劣，記憶及判斷力受損，精神處於錯亂狀態。
    BAC 超過百分之0.15時，對駕駛能力之影響為：視線搖晃
    ，駕駛已進入恍惚狀態，判斷及理解遭到扭曲，駕駛不穩定
    。對心理行為之影響為：意識不明，嘔吐，站、走及講話困
    難，責任感喪失，精神處於麻痺狀態。BAC 超過百分之0.
    5 時，對駕駛人能力之影響為：無法開車。對心理行為之影
    響為：爛醉如泥，失去知覺可能致死，精神處於昏睡狀態。
    查本件被告經醫院抽血檢測結果，其血液中所含酒精濃度值
    為263.9MG/DL，即BAC 值為百分之0.2639，依上開說明，其
    判斷力、體能、精神協調、反應、理解能力等均受到相當程
    度之影響而減退，參以被告飲酒後駕車未幾即因操控力失當
    ，人、車摔倒路面之情，益徵其顯已達不能安全駕駛之程度
    。此外，復有刑法第185 條之3 案件測試觀察紀錄表、汽機
    車駕駛人酒後生理協調平衡檢測紀錄表各1 份在卷足佐。本
    件事證已臻明確，被告犯行堪以認定。
  (四)至證人丙○○於偵查中證稱：伊當時和被告一起喝酒，後來
    被告先走，伊要回家時，看見被告趴在機車上睡覺，後來伊
    就過去跟被告說去裡面睡，被告說不用，當時被告機車沒有
    發動，還是立著，後來伊就先走了等語（同前偵查卷第42頁
    ），足見證人丙○○當日所見，僅是被告尚未發動引擎騎車
    離去前之情形，實難依此而為被告有利之認定。
二、刑法第185 條之3 業經修正，其罰金刑由修正前之科新臺幣
    30,000元以下罰金，並依刑法施行法第1 條之1 第2 項但書
    提高3 倍即科新臺90,000元以下罰金，修正為科或併科新臺
    幣150,000 元以下罰金，於97年01月02日公佈，同年月04日
    生效施行。被告行為後法律有變更，比較行為時法與裁判時
    法之結果，以行為時法有利於被告，依刑法第2 條第1 項前
    段之規定，應適用行為時之修正前刑法第185 條之3 之規定
    處罰。核被告所為，係犯修正前刑法第185 條之3 服用酒類
    不能安全駕駛動力交通工具而駕駛之公共危險罪。原審本於
    同上事證，認被告所犯前揭公共危險犯行罪證明確，適用刑
    法第2 條第1 項（漏列前段，併予更正）、第42條第3 項前
    段、97年1 月2 日修正前刑法第185 條之3 、刑法施行法第
    1 條之1 第1 項、第2 項但書規定，量處罰金新臺幣50,000
    元，如易服勞役以新臺幣1,000 元折算1 日。核其認事用法
    ，俱無違誤，量刑亦屬妥適，被告上訴意旨猶否認犯罪，為
    無理由，應予駁回。
據上論斷，應依刑事訴訟法第455 條之1 第1 項、第3 項、第36
8 條，判決如主文。
本案經檢察官葉雅婷到庭執行職務。
中    華    民    國    97    年    7     月    24    日
                            臺灣臺北地方法院刑事第二庭
                                  審判長法  官  劉煌基
                                        法  官  劉秀君
                                        法  官  賴淑美
以上正本證明與原本無異。
不得上訴。
                                        書記官  許翠燕
中    華    民    國    97    年    7     月    24    日
附錄本案論罪科刑法條全文
刑法第185條之3：
服用毒品、麻醉藥品、酒類或其他相類之物，不能安全駕駛動力
交通工具而駕駛者，處1 年以下有期徒刑、拘役或3 萬元以下罰
金。


司法院資訊處製作；財團法人民間司法改革基金會備份。
